臺灣高雄地方法院刑事判決　　　　　96年度訴字第3475號
公　訴　人　臺灣高雄地方法院檢察署檢察官
被　　　告　丁○○
　　　　　　甲○○
共　　　同
指定辯護人　本院公設辯護人丙○○
上列被告因強盜等案件，經檢察官提起公訴（96年度偵字第1473
6 號、第20127號），本院判決如下：
    主  文
丁○○、甲○○共同犯竊盜罪，各處有期徒刑陸月；又犯結夥攜
帶兇器夜間侵入住宅強盜罪，各處有期徒刑玖年。均應執行有期
徒刑玖年月。
    事  實
一、乙○○（經本院傳拘未到，另行審結）與陳明煌（已歿，經
    檢察官另為不起訴處分）透過甲○○之介紹而認識丁○○，
    因陳明煌思及在外積欠他人總額非微之債務無力清償，遂起
    意計畫行劫他人財物，乃於民國96年4 月間，邀集乙○○、
    甲○○、丁○○，共同基於強盜之犯意聯絡，選定住在高雄
    縣梓官鄉○○村○○路227 號之戊○○為作案對象（因陳明
    煌與戊○○認識，曾有金錢往來，得知戊○○頗有資力經濟
    富裕，且熟知其生活作息，知悉戊○○習慣將住宅鑰匙藏放
    在門前信箱內），謀議既定，即開始分頭準備犯案所需之相
    關工具，約定由乙○○製作炸彈1 枚，另由甲○○負責備妥
    玩具手槍、安全帽、手套、口罩及膠帶等物品，一切準備就
    緒後，於96年4 月30日下午6 時許，經乙○○、陳明煌邀集
    甲○○、丁○○前往高雄縣梓官鄉○○○路某檳榔攤會合，
    乙○○除交付假炸彈1 枚給甲○○、丁○○，作為威嚇戊○○之用外，4 人於規劃如何把風、控制現場、交出財物及逃
    逸路線等細節後，並分配任務，推由甲○○、丁○○進入屋
    內強盜財物，乙○○、陳明煌則在戊○○返家必經道路上，
    觀察四周環境以便把風接應，約定各自以行動電話作為相互
    聯繫之工具，旋即確認翌日凌晨時分潛入戊○○住處開始行
    動；又為了避免遭人追查所騎乘之車輛來源而查悉使用者，
    另推由甲○○、丁○○事先竊取機車1 輛供作案之用，甲○○、丁○○乃於同日晚上10時許，前往高雄縣燕巢鄉○○路
    「山隆加油站」附近，竊取庚○○所有之車號WDS-418 號輕
    型機車，作為強盜之交通工具後，由丁○○騎乘該贓車，甲○○另騎乘張彩飛所有車號L88-631 號重型機車，並攜帶向
    不知情友人莊彥輝所借得可供兇器使用之玩具手槍1 把、自
    備之安全帽、手套、口罩、白色膠帶等可供遮掩面貌、隱匿
    指掌紋及威嚇、控制行劫對象行動自由併防身之各項工具，
    再轉往梓官鄉○○路某廟宇，與陳明煌、乙○○等人會合後
    ，甲○○先將所騎車號L88-631 號重型機車藏放在梓官鄉中
    崙橋附近，由丁○○騎乘上開所竊得之贓車搭載甲○○，乙○○與陳明煌則共乘車號不詳之自小客車，渠等一行人即朝
    戊○○上址住處出發前去。於96年5 月1 日凌晨2 時許，甲○○、丁○○抵達高雄縣梓官鄉○○村○○路227 號，因戊○○尚未返家，2 人先在屋外守候藏匿，斯時，乙○○、陳
    明煌另將自小客車停放在上址住宅前方不遠處（戊○○返家
    必經之道路上）並在車上等待；同日凌晨2 時39分許，乙○○一見戊○○返家經過，趕緊以門號0000000000號行動電話
    撥打甲○○使用之門號0000000000號行動電話通知伺機動手
    ，待戊○○抵至家門前，取出放置在信箱內之鑰匙開啟大門
    ，復將鑰匙放回原處，進入屋內再將大門上鎖，此際，甲○○、丁○○正準備侵入該住宅，忽然查覺似乎有鄰居發現其
    2 人形跡可疑，甲○○、丁○○擔心事跡敗露，趕緊折返乙○○、陳明煌把風接應之地點，研議是否另外改期，惟乙○○深覺情勢演變迄今，渠等已無轉圜餘地，堅持續行本件預
    謀之犯行，甲○○、丁○○雖有所顧忌，但見乙○○心意已
    決，仍依從指示返回戊○○住處前，利用放置在信箱內之鑰
    匙開啟大門後，2 人即頭戴安全帽、口罩以遮掩面貌，並戴
    手套，分持事先預備之上開玩具手槍1 把、假炸彈1 枚及白
    色膠帶侵入該住宅，見戊○○躺臥在客廳沙發上休憩，丁○○立即上前以玩具手槍抵住戊○○之頭部，令其不得妄動，
    再由甲○○持白色膠帶矇住戊○○之眼睛、嘴部、並將其雙
    手加以綑綁，以此等強暴之方式，致使戊○○不能抗拒，將
    其身上之新臺幣（下同）12,000元現金洗劫一空，甲○○、
    丁○○嫌得款過少，再強押戊○○進入2 樓房間內搜尋財物
    ，待發現戊○○之帳戶存摺內尚有存款200 餘萬元後，2 人
    利用戊○○之行動自由尚在其掌控中之機會，甲○○先將假
    炸彈綑綁在戊○○身上，並由丁○○對其恫稱：渠等因犯刑
    案正在逃亡，如不交付存款供渠等花用，將引爆其身上之炸
    彈等語，準備於天亮後，再將戊○○押至金融機構提領存款
    200 萬元，期間，甲○○、丁○○在屋內耐心等候乙○○進
    一步指示，並持續限制戊○○之行動，過程中，戊○○稍有
    不從，甲○○、丁○○即徒手毆打戊○○；同日上午6 時20
    分許，甲○○、丁○○與負責把風之乙○○聯絡後經告知可
    以押解戊○○外出提款，戊○○遭矇住之眼睛、嘴部及遭綑
    綁之雙手，始得以撕除膠帶予以鬆綁，然為使戊○○言聽必
    從，甲○○、丁○○仍未將繫於戊○○身上之假炸彈卸下，
    接著，甲○○將之前充作犯案工具之贓車丟棄在現場，改騎
    乘戊○○所有之車號SC6-863 號輕型機車，由丁○○另以玩
    具手槍抵住戊○○，要求戊○○坐在機車上，再以前後包夾
    戊○○，使其無法脫逃之方式，準備共乘機車外出提款，然
    而車輛往前行進未久，戊○○認有機可趁，出奇不意跳車脫
    逃，並大聲呼喊求援，甲○○一時驚慌失措，深恐犯行敗露
    ，旋即加速騎車搭載丁○○，與不遠處之乙○○、陳明煌會
    合後，一起駕車逃逸，途中，先取回放置在中崙橋附近甲○○上揭所騎之機車，並將戊○○上開機車藏匿在高雄縣橋頭
    鄉○○路290 之1 號附近後，渠等即各自返家，事後乙○○
    、陳明煌因擔心與本案有所牽涉，無意分配贓款，甲○○乃
    自行分配強盜所得財物，與丁○○各分得6,000 元（丁○○
    另向甲○○借款1,000 元，故丁○○拿7,000 元，甲○○拿
    5,000 元）。嗣戊○○於甲○○等人逃逸後，掙脫上開假炸
    彈棄置門口（後經引爆），並立即報警處理，經臺灣高雄地
    方法院檢察署檢察官指揮警方循線分別拘提甲○○、丁○○
    到案，並在甲○○位於高雄縣岡山鎮○○○街132 巷71號住
    處內，扣得內含門號0000000000號SIM 卡之行動電話1 支（
    序號：000000000000000 號），另於翌日循線查獲渠等上開
    強盜所用之玩具手槍1 把及瓦斯瓶1 罐、塑膠子彈1 包、戊○○所有之車號SC6-863 號車輛經拆解之機車零件（已發還
    戊○○）後，始查悉上情。
二、案經戊○○訴由高雄市政府警察局、高雄縣政府警察局岡山
    分局報請臺灣高雄地方法院檢察署檢察官偵查起訴。
    理  由
壹、證據能力之認定：
一、按被告以外之人（包括證人、鑑定人、告訴人、被害人及共
    同被告等）於審判外之陳述雖不符刑事訴訟法第159 條之1
    至之4 等四條之規定，而經當事人於審判程序同意作為證據
    ，法院審酌該言詞陳述或書面陳述作成時之情況，認為適當
    者，亦得為證據；當事人、代理人或辯護人於法院調查證據
    時，知有刑事訴訟法第159 條第1 項不得為證據之情形，而
    未於言詞辯論終結前聲明異議者，視為有前項之同意，同法
    第159 條之5 定有明文。立法意旨在於傳聞證據未經當事人
    之反對詰問予以核實，原則上先予排除。惟若當事人已放棄
    反對詰問權，於審判程序中表明同意該等傳聞證據可作為證
    據；或於言詞辯論終結前未聲明異議，基於尊重當事人對傳
    聞證據之處分權，及證據資料愈豐富，愈有助於真實發見之
    理念，且強化言詞辯論主義，使訴訟程序得以順暢進行，上
    開傳聞證據亦均具有證據能力。
二、經查，告訴人戊○○、被害人庚○○及證人陳正陽、王嘉聰
    於警詢中所為陳述，其性質雖均屬傳聞證據，且查無符合同
    法第159 條之1 至之4 等前4 條之情形，然渠等所為之上開
    警詢筆錄內容，業經本院審理時予以提示並告以要旨，且各
    經檢察官及被告、辯護人等人表示意見，當事人已知上述筆
    錄內容乃傳聞證據，然被告2 人對上開證據均表示無意見，
    而辯護人亦表示同意當作證據，渠等復均未於言詞辯論終結
    前對該筆錄內容異議，本院審酌上開筆錄作成時之情況，亦
    無不當取供等情形，認為以之作為本案之證據亦屬適當，衡
    諸上開規定及說明，自均應具有證據能力。
貳、實體方面：
一、訊據被告丁○○、甲○○對於上揭事實坦認不諱（見本院卷
    第53頁、第102 至104 頁），核與告訴人戊○○於警詢之指
    訴（見警一卷第62至70頁、偵三卷第18至23頁、偵四卷第48
    、49頁）及被害人庚○○於警詢中所述機車失竊情節（見偵
    四卷第56頁）及證人陳正陽、王嘉聰於警詢中之陳述（見警
    一卷第51至54頁、第59至61頁、警三卷第1 至8 頁）均相符
    ，並有搜索扣押筆錄、扣押筆錄各1 份、扣押物品目錄表2
    份、扣案物品照片4 幀（見警一卷第11至14頁、第21至24頁
    、第101 、105 、119 頁）、尋獲車牌號碼SC6-863 號照片
    6 幀（見警卷第102 、103 頁）、車牌號碼SC6-863 號輕型
    機車車籍作業系統查詢認可資料、車籍查詢─基本資料詳細
    畫面、失車紀錄、高雄縣政府警察局車輛尋獲電腦輸入單各
    1 份（見警一卷第76頁、偵四卷第51至53頁）、車牌號碼L8
    8-631 號重型機車車籍查詢─基本資料詳細畫面1 份（見偵
    三卷第102 頁）、0000000000號、0000000000號電話通聯調
    閱查詢單各1 份（見警一卷第80至91頁、警二卷第24至32頁
    ）、路口監視錄影器翻拍畫面2 幀（見警一卷第104 頁）、
    贓物認領保管單1 份（見偵四卷第54頁）在卷可稽，本案事
    證明確，被告2 人犯行堪以認定。
二、按刑法上所謂兇器，其種類並無限制，凡客觀上對於人之生
    命、身體、安全構成威脅，具有危險性之兇器均屬之，且祇
    須犯罪時攜帶此種具有危險性之兇器為已足，並不以攜帶之
    初有行兇之意圖為必要（最高法院79年度台上字第5253號判
    例意旨參照）。查扣案玩具手槍1 把質地堅硬等情，業據本
    院當庭勘驗在卷（見本院卷第98頁），客觀上足以對人之身
    體、安全構成威脅，為具有危險性之兇器無訛。是被告2 人
    共同竊盜被害人庚○○所有之機車部分，係犯刑法第320 條
    第1 項之普通竊盜罪。另被告2 人與共犯陳明煌、乙○○共
    同前往現場，由被告2 人於凌晨2 、3 時許之夜間攜帶上開
    玩具手槍等物侵入告訴人住處強盜告訴人，另共犯陳明煌、
    乙○○則在距離案發現場約50公尺處把風接應（見本院卷第
    103 頁），核被告2 人上開所為，係犯強盜罪而有刑法第32
    1 條第1 項第1 、3 、4 款之情形，而構成刑法第330 條第
    1 項之結夥攜帶兇器夜間侵入住宅強盜罪，公訴意旨所犯法
    條漏未論及被告2 人所犯強盜罪亦有刑法第321 條第3 款、
    第4 款情形，容有未洽。又被告2 人就上揭所犯2 罪，與共
    犯陳明煌（已歿）、乙○○，均有犯意之聯絡及行為之分擔
    ，皆為共同正犯。被告2 人所犯上開2 罪，犯意各別，行為
    互殊，應予分論併罰。爰審酌被告2 人不思正途獲取所需，
    竟與共犯陳明煌、乙○○計畫行劫他人財物以謀取不法所得
    ，而於夜間侵入告訴人住宅以事實欄所載手法強盜告訴人之
    財物，破壞社會治安至鉅，本應嚴懲。惟念被告2 人前均無
    經法院判刑之犯罪前科紀錄，有臺灣高等法院被告前案紀錄
    表2 份在卷可按，渠等犯罪所得非鉅，犯後坦承犯行，並深
    表悔意，態度尚佳及被告2 人犯罪之手段、智識程度、生活
    狀況，尚未賠償告訴人戊○○所受損害等一切情狀，分別量
    處如主文所示之刑，並定其應執行之刑，以資儆懲。又在被
    告甲○○住處所扣案之行動電話1 支（序號：000000000000
    000 號），經核與被告甲○○於案發時0000000000號門號所
    使用之行動電話（序號：000000000000000） 不同，此觀警
    卷所附0000000000號之通聯調閱查詢單自明（見警一卷第80
    至91頁），自非被告甲○○供本案犯罪所用之物，而門號00
    00000000號SIM 卡，並非被告甲○○所有，故就上開扣案物
    本院均不為沒收之諭知。另扣案玩具手槍1 把，係不知情之
    案外人莊彥輝所有，至其他為警一併查扣之扣案物（如現金
    、黑色膠帶、通槍條、擦槍抹布等），則均非被告2 人供本
    案犯罪所用或因犯罪所得之物，而與本案被告2 人犯行無關
    ，故本院亦不為沒收之諭知。至於被告2 人於本案犯罪所用
    之安全帽、手套、口罩、白色膠帶等物，均經被告2 人於逃
    逸途中丟棄，且未能尋獲而未扣案，業據被告2 人於警詢中
    供述在卷（見警一卷第20、30、48頁），為避免日後執行之
    困難，故本院不為沒收之諭知，附此敘明。
三、另被告乙○○部分，前經本院傳、拘均未到庭，待緝獲後另
    行審結，併予敘明。
據上論斷，依刑事訴訟法第299 條第1 項前段，刑法第28條、第
320 條第1 項、第330 條第1 項、第51條第5 款，刑法施行法第
1 條之1 第1 項、第2 項前段，判決如主文。
本案經檢察官己○○到庭執行職務。
中　　華　　民　　國　　96　　年　　11　　月　　28　　日
                  鳳山刑事第一庭審判長法　官  黃三友
                                      法  官  陳盈吉
                                      法  官  林永村
以上正本證明與原本無異。
如不服本判決，應於收受送達後10日內向本院提出上訴書狀。
中　　華　　民　　國　　96　　年　　11　　月　　28　　日
                                      書記官  李祥銘
附錄法條：
中華民國刑法第320條
（普通竊盜罪、竊佔罪）
意圖為自己或第三人不法之所有，而竊取他人之動產者，為竊盜
罪，處5 年以下有期徒刑、拘役或 5 百元以下罰金。
意圖為自己或第三人不法之利益，而竊佔他人之不動產者，依前
項之規定處斷。
前二項之未遂犯罰之。
中華民國刑法第330條
犯強盜罪而有第321 條第1 項各款情形之一者，處7 年以上有期
徒刑。
前項之未遂犯罰之。
中華民國刑法第321 條
犯竊盜罪而有左列情形之一者，處6 月以上、5 年以下有期徒刑
：
一  於夜間侵入住宅或有人居住之建築物、船艦或隱匿其內而犯
    之者。
二  毀越門扇、牆垣或其他安全設備而犯之者。
三  攜帶兇器而犯之者。
四  結夥三人以上而犯之者。
五  乘火災、水災或其他災害之際而犯之者。
六  在車站或埠頭而犯之者。
前項之未遂犯罰之。
